【裁判字號】    92,重上更(三),92
【裁判日期】    920930
【裁判案由】    偽造有價證券等
【裁判全文】
臺灣高等法院刑事判決                        九十二年度重上更(三)字第九二號
    上  訴  人
    即  被  告  己○○
    指定辯護人  本院公設辯護人  乙○○
右上訴人因偽造有價證券等案件，不服臺灣板橋地方法院八十七年度訴字第一七九０
號，中華民國八十八年五月二十一日第一審判決（起訴案號：臺灣板橋地方法院檢察
署八十七年度偵字第八四四九號）提起上訴，經判決後，由最高法院第三次發回更審
，本院判決如左：
    主  文
原判決撤銷。
己○○共同連續意圖供行使之用，而偽造有價證券，處有期徒刑參年肆月。
附表編號（一）、（二）所示偽造之支票貳紙均沒收。
    事  實
一、己○○明知辛○○（綽號「柱子」）之友人丙○○所持有發票人為中友貨櫃運輸
    股份有限公司（下稱中友公司）負責人王國青之如附表編號一、二之支票，係來
    路不明之贓物（該支票係中友公司於民國八十六年三月十日失竊之物，其上已蓋
    妥發票人印文；金額、日期則空白），竟與辛○○（綽號「柱子」）、丙○○基
    於意圖供行使之用，而偽造有價證券之概括犯意聯絡，先於民國八十六年五月二
    十二日與成年男子綽號「柱子」之辛○○、丙○○等多人，前往台北市○○○路
    ○段六三之一號六樓丁○○○○○○消費，結帳時，於詢得消費金額後，由丙○○將如附表編號一未載金額、發票日期之支票乙紙（係中友公司同上所失竊之物
    ，其上已蓋妥發票人印文；金額、日期則空白）當場在該支票上偽造新台幣（下
    同）六萬元、票載日期為同年七月一日後，交由綽號「柱子」之辛○○，辛○○
    明知係來路不知之贓物仍予收受，再轉交己○○，己○○亦明知綽號「柱子」之
    辛○○自丙○○取得如附表編號一之支票，係來路不知之贓物，竟仍予收受持以
    行使交付給丁○○○○○○經理甲○○，用以支付消費金額。復承前概括犯意，
    於同年五月二十三日又與綽號「柱子」之辛○○、丙○○等人再行前往上址消費
    ，丙○○因事先行離開，將如附表編號二之支票（亦係中友公司同上所失竊之物
    ，其上已蓋妥發票人印文；金額、日期則空白）之交給辛○○，辛○○明知係來
    路不知之贓物仍予收受放在黑色皮包內，結帳時自黑色皮包內取出交給己○○，
    己○○亦明知綽號「柱子」之辛○○自丙○○取得，由綽號「柱子」之辛○○所
    交付如附表編號二之支票，係來路不知之贓物，竟仍予收受，並與辛○○、丙○○共同基於偽造有價證券之犯意聯絡，並意圖供行使之用，於詢得消費金額後，
    由己○○親自在該支票上填載票面金額四萬一千元、發票日為八十六年六月二十
    五日而偽造之（詳如附表編號二所示），再持以行使交付予甲○○支付消費款項
    。嗣前開支票因票主中友公司掛失止付，持票人提示不獲付款後，始悉上情而循
    線查獲。
二、案經臺灣臺北地方法院檢察署簽分後呈請臺灣高等法院檢察署檢察長令轉臺灣板
    橋地方法院檢察署檢察官偵查起訴。
    理  由
一、上訴人即被告之供述及辯解：
    訊據上訴人即被告（下稱被告）己○○固坦承於右揭時、地先後二次前往丁○○○○○○消費，伊知道丙○○那裡有支票，辛○○也有跟伊提到丙○○那裡有支
    票，並以附表編號一、二所示支票交付予甲○○支付消費款項，附表編號一所示
    支票是辛○○填載日期及金額六萬元、附表編號二所示支票是伊在前開支票上填
    載日期及金額四萬一千元後，交付予甲○○支付消費款項等情不諱，惟矢口否認
    有收受贓物及偽造有價證券之犯行，並辯稱：伊不知道支票是別人報遺失的伊是
    知道證人丙○○那裡有支票，但不知到支票係從那裡來的，辛○○也有跟伊提到
    丙○○那裡有支票，但沒有說是怎麼樣的支票。辛○○向丙○○拿出支票後，問
    伊多少錢，就由伊去買單，因渠之前有向辛○○借過一張富邦銀行的支票，所以
    沒有懷疑，就由渠填寫，那時燈光昏暗，渠看到富邦銀行就以為是辛○○的支票
    ，沒有注意發票人是中友公司，且「柱子」說票是朋友做生意轉給他的，柱子從
    皮包內拿出來，伊以為該支票係柱子所有，而且轉給他支票的朋友亦在場云云。
二、認定犯罪事實所憑之證據及理由：
（一）附表所示支票之來源及贓物之認識：
  １、附表所示支票之來源：
      查案外人王國青所營中元貨櫃運輸公司曾於八十六年間失火，並失竊財物等事
      實，復有王國青警訊筆錄、警方所製火災現場勘查紀錄及原因判斷、火災出動
      觀察紀錄、火場勘察現場位置圖、物品配置圖、現場照片資料說明等，附於臺
      灣臺北地方法院九十一年度訴緝字第二一二號辛○○贓物等案件內偵查卷宗可
      據，另附在臺灣基隆地方法院檢察署八十六年度偵字第四四四三號偵查卷宗第
      六一頁至第七九頁，均經本院於八十七年度訴字第八六三號丙○○偽造有價證
      券等案件審理中查證明確，有該判決書可憑；又附表所示票號ＡＮ00000
      00號、票號ＡＮ0000000號之支票，確係中友公司於八十六年三月十
      日所失竊，且同時失竊五、六百張支票，部分為空白支票，部分公司章則已蓋
      妥，已據證人庚○○於偵查中證述明確（見偵字第八四四九號卷，第十九頁背
      面、第二０頁），並有票據掛失止付通知書影本附卷可稽（見偵字第二０七九
      ０號卷，第九、十頁），故上開支票係屬贓物，足堪認定。
  ２、贓物之認識：
    (1)查案外人戊○○於八十六年四月間某日，在臺北縣新莊市迴龍地區，明知姓名
      年籍不詳綽號「阿芬」及「阿娟」二成年女子所持有之富邦銀行仁愛分行空白
      支票簿一本、臺北縣汐止鎮農會信用部中興分部空白支票簿一本（該等支票發
      票人欄之「公司章」早經被害人王國青蓋妥），及「中耕企業股份有限公司」
      、「中友貨櫃運輸股份有限公司」、「鄭傳復」、「鄭福春」之印章，為來源
      不明之贓物（按上開物品係王國青於八十六年三月間在基隆市○○區○○路二
      五三巷五十一之一號內所失竊之贓物），竟仍以新臺幣（下同）三十萬元之價
      格，向「阿芬」及「阿娟」故買該等贓物；復於八十六年四月間，在其臺北縣
      新莊市○○路七四二巷九號四樓居所附近，接續利用不知情之某刻印店人員偽
      刻「詹志焜」及「王國青」之印章各一枚；另又於八十六年四月、五月間，在
      其上開居所內，持其偽刻之「王國青」印章加蓋於上開空白支票簿內，而偽造
      該等印文，並基於概括犯意，基於意圖供行使之用之意圖，分別蓋妥發票人章
      、填妥日期、金額後予以行使，業據臺灣板橋地方法院以八十六年度訴字第一
      九二二號判處有期徒刑四年六月確定在案；另丙○○明知其向戊○○收受如票
      載付款人富邦銀行仁愛分行票號AN0000000號等已蓋好印章之支票並非
      戊○○所有而係來路不明之贓物（經查係王國青被竊之贓物），仍基於概括犯
      意，先後數次連續加以收受，繼而意圖供行使之用，先後數次，於八十六年四
      月間，在臺北地區「皇家帝苑」酒店及其他各地，明知自己並無權限，仍虛偽
      填載發票日及金額，而連續偽造「王國青」名義之支票，或持往前揭酒店及各
      地向如附表所示之人行使，分別用以抵付酒店（鐘麗芬）消費金額、支付其所
      積欠施增漢之房租，抵付貨款（江斌喨），或者借票予人使用（劉尚維、向富
      能）；或將票載付款人富邦銀行仁愛分行票號AN0000000面額欄位空白
      支票轉借辛○○使用（轉借時面額欄位空白），或轉借供劉尚維使用（日期、
      面額原已填妥，非丙○○所偽造），或持向吳平育調借現金（日期、面額原已
      填妥，非丙○○所偽造）等情，復據本院以九十年度上訴字第二三四號（一
      審案號：臺灣臺北地方法院八十七年度訴字第八六三號）判處丙○○連續意圖
      供行使之用而偽造有價證券，量處有期徒刑年伍月在案。至於辛○○明知丙○○於八十六年四月間某日，在臺北縣某地所交付已經蓋好不詳之人偽刻之發
      票人「中耕公司」，及其負責人王國青印章之發票名義人中耕公司，付款人富
      邦商業銀行仁愛分行00000000之二帳號，票號AN0000000號，
      但金額及發票日期尚未填載之支票一張，係來路不明之贓物（經查係丙○○明
      知為贓物，而向戊○○收受之空白支票，且為王國青所營中友貨櫃運輸公司失
      火後被竊之贓物），仍予收受，並於八十六年五月間某日，在臺北市南機場某
      不詳店名之泡沬紅茶店，以七千元代價，將前揭支票轉售陳俊廷，與丙○○、
      陳俊廷共同基於意圖供行使之犯意，由陳俊廷填載金額為「十五萬元」，及發
      票日「八十六年五月二十四日」，偽造成中耕公司名義之有價證券支票，再交
      付不知情之葉秀真而行使之。嗣葉秀真將支票存入當時之臺北市第五信用合作
      社石牌分社提示，但因該票已經掛失止付，乃未獲款等情，亦據臺灣臺北地方
      法院九十一年度訴緝字第二一二號以辛○○共同意圖供行使之用而偽造有價證
      券，累犯，判處有期徒刑參年捌月在案（現由本院審理中），業經本院調閱相
      關卷證查明，並有臺灣板橋地方法院以八十六年度訴字第一九二二號、本院以
      九十年度上訴字第二三四號及臺灣臺北地方法院九十一年度訴緝字第二一二
      號判決書附卷足參。(2)附表所示票號ＡＮ0000000號、票號ＡＮ000
      0000號之支票雖非上開判決所論列，惟係丙○○所提供，而丙○○曾收受
      戊○○所交付中友公司負責人王國青被竊，票載付款人為富邦銀行仁愛分行支
      票贓物，已如前述，再參諸：證人辛○○於本院調查中證稱：其實，我跟被告
      己○○就已經知道證人丙○○那裡有支票，我知道證人丙○○的支票是人頭票
      ，所以付喝酒消費的費用是用人頭票支付的，如果退票的時候，再以現金補，
      被告己○○邀我去喝酒的時候，還要向我先開支票準備付酒錢票，我就說我現
      在已沒有再使用支票了，而被告己○○就要我去借支票，且在八十六年五月二
      十二日之前幾天我就有跟被告己○○說丙○○有向他人借到人頭票可以使用，
      又稱：我應該有告訴己○○說丙○○的支票是人頭票，我還問被告己○○，使
      用這種票可不可以，被告己○○還說可以沒有問題，且丁○○○○○○的經理
      甲○○我也不認識。我以前在我的案件講票的事情，都推說不知道，但事實上
      我知道證人丙○○的支票是人頭票，我在這裡所講的話都實在（見本院九十二
      年七月十七日訊問筆錄），被告己○○於本院調查中亦供承：當時我們喝酒的
      消費是公出，我們要去喝酒的時候，我就知道證人辛○○那裡有支票，因為他
      是與證人丙○○一起來的等語（見本院九十二年七月十七日訊問筆錄），足見
      辛○○事先已告知被告附表所示支付消費款項之支票係來路不明之贓物，至為
      明灼。被告己○○前雖始終否認知情綽號「柱子」之辛○○取出之支票係屬來
      路不明之贓物，證人辛○○於本院前審亦供稱上開二張支票係其自友人「丙○○」之皮夾內取出交付，伊與上訴人均不知道該二張支票有問題云云（見上訴
      卷第一二八、一五七、二五○頁），核與上開判決之認定及在本院中之供述不
      合，且綽號「柱子」之辛○○於本院調查中已坦認實情，二人上開所供，自不
      足為被告己○○有利認定之依據。辛○○是被告己○○高中同學的朋友，從
      高中的時候就認識，平常就有聯絡也都有來往，為被告己○○所供認，並為證
      人辛○○所證實（見本院九十二年六月十九日訊問筆錄），被告己○○與辛○○間顯極為熟識，至於二人與丙○○間之關係，據證人辛○○於本院調查中證
      稱：我表弟林承廣也是經營通訊行的，丙○○是通訊行的中盤商，是在我表弟
      的店裡面認識丙○○，所以也有往來，因是同行，所以我們也會互相調貨及調
      現支票週轉用，丙○○最先是在中和開設斗良通訊行，後來又搬到台北市○○
      街開店，店名也是叫斗良通訊行（見本院九十二年六月十九日訊問筆錄），被
      告己○○於本院調查中供稱：在八十六年的五月二十二日及二十三日丙○○都
      有在丁○○○○○○消費，丙○○也是證人辛○○的朋友，我們是在丁○○○○○○消費後才認識的（見本院九十二年六月十九日訊問筆錄），證人辛○○
      亦證實八十六年的五月二十二日及二十三日丙○○亦一同到丁○○○○○○消
      費，被告供稱其於前述時間二次在丁○○○○○○消費時有見到丙○○等語，
      應屬實情，雖被告於原審八十八年十二月八日命其指認函送之數十位「丙○○
      」口卡照片時，指稱係五十九年四月十四日出生之丙○○提供支票給辛○○，
      於八十八年十二月二十二日辛○○供稱交支票之「丙○○」係五十六年十月二
      十五日生之人後始附和其詞，惟查供被告指認者，非丙○○本人，而係「丙○○」口卡照片，未見清晰，自難為明確指認之期待，尤不得據此認被告所稱其
      於前述時間二次在丁○○○○○○消費時有見到丙○○之情為虛。查酒店消費
      不低，其等收入非高，竟前後兩天前往丁○○○○○○消費，消費額高達十萬
      一千元，被告己○○、辛○○與丙○○顯有以來路不明之贓物即附表所示票號
      ＡＮ0000000號、票號ＡＮ0000000號之支票支付消費款項之企
      圖，至明。被告對附表所示支票係來路不明之贓物有所認識，堪予認定。
（二）附表所示支票之簽發（偽造）及交付：
  １、被告以附表所示支票交付予丁○○○○○○經理甲○○支付消費款項：
      被告於前揭時、地在丁○○○○○○消費，結帳時，以附表所示支票交付予甲○○支付消費款項等情，業據證人甲○○、張勝林於偵查中指述綦詳（見偵緝
      字第四二號卷，第十八頁、第二四頁），核與被告於本院審訊時坦承簽寫日期
      、金額等情（見本院九十二年一月十日訊問筆錄，第三頁）相符，並有上開支
      票、退票理由單各乙紙（均影本）（見偵字第二０七九０號卷，第六頁、第八
      頁）附卷可資佐證，應堪採信。
  ２、發票（偽造）及交付予甲○○行為人認定：
  （１）附表編號一所示票面金額六萬元票號ＡＮ0000000號支票之簽發及交
        付：
    Ａ、被告己○○於本院審理中供陳：八十六年七月一日六萬元支票是證人丙○○
        當場拿出來填寫交給證人辛○○，辛○○再交給我拿給甲○○，當時證人辛○○也在場（見本院九十二年九月十九日審判筆錄），參諸證人辛○○於本
        院審理中亦證稱：「（審判長問：提示支票二紙有何意見？是否看過？經過
        情形為何？（提示並告以要旨）看過，第一張支票是證人丙○○拿給被告己○○，被告己○○再拿給證人甲○○的，但金額是丙○○或其他人寫的，我
        現在已沒有辦法確定，但支票寫好後再交給證人甲○○的，當時丙○○還有
        在場（見本院九十二年九月十九日審判筆錄），證人辛○○雖僅稱可能是丙○○簽發，不能確認附表編號（一）支票係由丙○○簽發後交給被告己○○
        ，惟其既稱當時丙○○在場，而丙○○係提供之票之人，結帳時即可詢知消
        費金額自行簽發，應認被告己○○於本院審理中所供附表編號一所示票面金
        額六萬元支票是丙○○簽發，應屬可採。雖證人甲○○於偵查中供稱：（六
        萬元的支票何來？）五月二十二日他（指被告）來消費，而開七月一日到期
        給我。印章已事先蓋好，他（指被告己○○）填上金額再交給我云云（見偵
        緝字第四二號卷，第三０頁），然此為被告所堅決否認，並辯稱：辛○○拿
        出那張支票時，金額等都已經寫好了，他跟我說票是他朋友給他的等語（見
        本院九十二年二月十二日審理筆錄，第三頁），核與證人辛○○於本院審訊
        時證稱：該支票拿出來就寫好了，不是我填的等語（見本院前審卷，第一二
        八頁；本院九十二年一月二十四日訊問筆錄，第五至六頁）相符，而本院觀
        核附表編號一所示上開支票之發票日及票面金額欄之填載，其筆跡亦確與被
        告所坦承簽發之ＡＮ0000000號支票不同，此有該二張支票影本附卷
        為憑（參偵字第二０七九０號卷，第七頁、第八頁），足見證人甲○○此部
        份之指述，尚有不實。又證人辛○○否認附表編號一所示票面金額六萬元支
        票係其簽發，經比對該支票所寫之金額、日期等文字，與辛○○分別於本院
        及前審調查中之簽名、本院審理中命其書寫之文字，其運筆神韻及字體間架
        明顯不同，該支票金額、日期等文字，應非其書寫，被告己○○前稱於詢得
        消費金額後，丙○○將如附表編號一未載金額、發票日期之支票乙紙（其上
        已蓋妥發票人印文）交由綽號「柱子」之辛○○當場在該支票上偽造六萬元
        、票載日期為同年七月一日後，交由己○○收受持以行使交付給丁○○○○○○經理甲○○，用以支付消費金額云云，與其在本院審理中供述內容兩歧
        ，並與票面金額六萬元支票所寫之金額、日期等文字比對結果不合，應無足
        採。
    Ｂ、又丙○○係證人辛○○之友人，而被告己○○與尊爵俱樂部經理甲○○熟識
        ，分據證人辛○○及被告己○○供明在卷，則被告己○○稱該支票由丙○○
        簽發後先交給辛○○，再轉由己○○交經理甲○○（見本院九十二年七月一
        日訊問筆錄、九十二年六月十九日訊問筆錄），應符常情，亦可採信。證人
        辛○○於本院調查中稱：消費的錢不是伊付的，伊也沒有經手，當時伊有喝
        醉酒云云（見本院九十二年六月十九日訊問筆錄），惟其於同日訊問中亦坦
        稱支票是丙○○拿出來的沒有錯等語，所供喝醉酒未經手云云，尚無可採。
  （２）附表編號二所示票面金額四萬一千元票號ＡＮ0000000號之支票之簽
        發及交付：
        被告於同年五月二十三日又與綽號「柱子」之辛○○、丙○○等人再行前往
        上址消費，己○○收受「柱子」之辛○○自丙○○取得，由綽號「柱子」之
        辛○○所交付如附表編號二之支票（其上已蓋妥發票人印文；金額、日期則
        空白），並於詢得消費金額後，辛○○叫被告填寫消費金額，被告乃親自在
        該支票上填載票面金額四萬一千元、發票日為八十六年六月二十五日（詳如
        附表編號二所示），再持以行使交付予甲○○支付消費款項等情，業經被告
        己○○供認無訛，並據證人甲○○、張勝林於偵查中指述綦詳（見偵緝字第
        四二號卷，第十八頁、第二四頁），復有被告己○○坦承填載票面金額四萬
        一千元、發票日為八十六年六月二十五日如附表編號二所示支票乙紙足佐，
        堪認為真實。關於丙○○當時是否在場？據被告己○○於本院上訴審調查中
        供稱：那張四萬一千元票：：「柱子」直接從皮包拿出來叫我填寫。當時轉
        第一張票給「柱子」的那位朋友不在場（本院上訴審八十八年八月四日訊問
        筆錄），於本院調查中供稱：「（問：八十六年五月二十三日是否又跟辛○○等人去皇家尊爵俱樂消費，拿票號ＡＮ0000000號去消費付款？（
        提示並告以要旨）是的，當時有我及丙○○、辛○○及辛○○的朋友一起去
        消費：：當時丙○○也有來，因我也是剛來不久，我是後來約十二點多才去
        的，丙○○約消費到凌晨四點多說要先行離開，丙○○離開後約三十分鐘，
        我們也就一起離開丁○○○○○○（見本院九十二年六月十九日訊問筆錄）
        ，與證人辛○○於本院審理中所證：第二張四萬壹仟元支票是由丙○○先走
        交給我，我再將支票拿給被告己○○的，又稱：丙○○因有事先走，先將支
        票交給我，我就將支票放在黑色皮包內，然後放在皮包內，再拿出來交給被
        告己○○等語（見本院九十二年九月十九日審判筆錄），互核一致，可見提
        供該支票之丙○○亦於上開時日同往皇家尊爵俱樂，因事先行離開，將附表
        編號二所示支票（未填金額、日期）交給辛○○，結帳時丙○○已不在場，
        由辛○○自皮包內取出支票交給被告填寫金額、日期，至明。被告供稱當時
        在該俱樂部有見到丙○○，又於本院上訴審調查中供稱：那張四萬一千元票
        ：：「柱子」直接從皮包拿出來叫我填寫。當時轉第一張票給「柱子」的那
        位朋友已離開不在場（本院上訴審八十八年八月四日、十月八日訊問筆錄）
        ，與事實不無不符。至於該支票究係從何處取出，據被告己○○於本院上訴
        審調查中供稱：那張四萬一千元票：：「柱子」直接從皮包拿出來叫我填寫
        。當時轉第一張票給「柱子」的那位朋友不在場（本院上訴審八十八年八月
        四日訊問筆錄），於本院調查中供稱：該張支票是證人辛○○從座位的小皮
        包拿出來的，小皮包係何人的，我也沒有過問，我們也是在包廂裡面買單，
        是證人辛○○叫我填寫消費的金額，我再交給店經理甲○○（見本院九十二
        年六月十九日訊問筆錄），核與證人辛○○於本院審理中證稱：「（審判長
        問：提示支票二紙有何意見？是否看過？經過情形為何？（提示並告以要旨
        ）看過，：：第二張四萬壹仟元支票是由證人丙○○先走交給我，我再將支
        票拿給被告己○○的，再由被告填寫金額大小寫及日期，然後被告己○○再
        交給證人甲○○的。」，又稱：「（審判長問：第二張支票四萬壹仟元，當
        時丙○○先走，他把票交給你，你再交給被告己○○填寫，那你為何說支票
        是從黑色皮包拿出來等語？（提示並告以要旨）證人丙○○因有事先走，先
        將支票交給我，我就將支票放在黑色皮包內，然後放在皮包內，再拿出來交
        給被告己○○，再由被告填寫金額大小寫及日期，然後被告己○○再交給證
        人甲○○的等語（見本院九十二年九月十九日審判筆錄），相互吻合，應可
        採信，可見面額四萬一千元支票，丙○○先離開，將之交給辛○○，辛○○
        放在黑色皮包內，結帳時自黑色皮包內拿出來交給被告己○○，由被告填寫
        金額大小寫及日期，然後被告己○○再交給證人甲○○，應可認定。至於證
        人辛○○於本院調查初訊中否認黑色小皮包不是伊的，當時伊有喝醉酒云云
        （見本院九十二年六月十九日訊問筆錄），又於前審稱前揭二張支票係其自
        當時一同在前開丁○○○○○○消費之丙○○之皮夾取出交予被告云云，惟
        查，當日提供支票之丙○○既將支票交給辛○○先行離開俱樂部，衡情自無
        將皮包仍留置該俱樂部之理？如丙○○當時不在場，辛○○何以擅自取其皮
        夾內之支票交由被告簽發﹖丙○○既已將支票交給辛○○，依辛○○所稱伊
        係自黑色皮包內拿出來交給被告己○○，則該黑色皮包應屬辛○○所有，而
        非丙○○所有之黑色皮包，極為明顯，應以辛○○於本院審理中所證為可採
        。至於被告己○○雖於本院上訴審調查中曾供稱：是「柱子」給我填寫金額
        後交給甲○○，「柱子」交給我時，票上日期已填好，章子也蓋好了（見本
        院上訴審卷第四十四頁正、反面八十八年八月四日訊問筆錄），又稱：另一
        張四萬一千元支票，金額是我寫的，但日期不是我填寫的，印章也不是我蓋
        的（見本院上訴審卷第四十四頁八十八年八月六日訊問筆錄），及本院調查
        中曾供稱附表編號二所示票面金額四萬一千元票號ＡＮ0000000號之
        支票，印章、日期都已經蓋好、寫好，只有金額沒有寫，是證人辛○○叫我
        填寫消費的金額，我再交給店經理甲○○云云，惟經檢視附表編號二所示票
        面金額四萬一千元票號ＡＮ0000000號之支票，金額及日期筆跡，其
        運筆神韻及字體架構均一，本院審理中再經提示該支票，被告己○○明確供
        稱附表編號二所示支票金額及日期均是伊填寫等語（見本院九十二年九月十
        九日審判筆錄），並稱：「（審判長問：對於本院前審八十八年八月四日訊
        問筆錄你曾稱，支票你只有寫金額，而日期已填好，章子也蓋好等語？何次
        的陳述為真？（提示並告以要旨）今天講的才是真的，支票金額大小寫的肆
        萬壹仟元、４１０００元及八十六年六月二十五日期是我寫上去的，但支票
        的印章當時都已蓋好（見本院九十二年九月十九日審判筆錄），是被告己○○於本院審理中所稱附表編號二所示票面金額及日期均為其所填寫，與事實
        相符，應屬可信。
  ３、對被告否認偽造有價證券辯解之判斷：
  （１）被告己○○於本院調查中辯稱：伊知道丙○○那裡有支票，但不知道他支票
        係從那裡來的，證人辛○○也有跟伊提到丙○○那裡有支票，但沒有說是怎
        麼樣的支票云云（見本院九十二年七月十七日訊問筆錄），惟被告己○○於
        本院上訴審調查中供稱：第一張支票六萬元在丁○○○○○○「柱子」（辛○○）拿出來的，說是說是他朋友轉給他的：：當時「柱子」他說，那張票
        是他朋友向他買東西，未了要付貨款而轉給他的云云（見本院上訴審卷第四
        十三頁反面、第四十四頁），前後供述兩歧，衡諸簽發支票，其票面金額、
        發票日期之登載，均足影響發票人權益甚大，苟如被告前辯，該支票既係辛○○之朋友做生意轉給他，則為何票面金額、日期欄均係空白？參以證人辛○○於本院調查中證實伊跟被告己○○已經知道丙○○那裡有來路不明人頭
        票，所以付喝酒消費的費用是用人頭票支付的，而酒店消費不低，其等收入
        非高，竟前後兩天前往丁○○○○○○消費，消費額高達十萬一千元，被告
        己○○、辛○○與丙○○顯有以來路不明之贓物即附表所示票號ＡＮ000
        0000號、票號ＡＮ0000000號之支票支付消費款項之企圖，被告
        對附表所示支票係來路不明之贓物有所認識，已如前述，被告己○○稱其不
        知是怎麼樣的支票云云，無非避重就輕，不足採信。
  （２）被告於前審調查中辯稱渠不知道支票是別人報遺失的。因渠之前有向辛○○
        借過一張富邦銀行的支票，所以沒有懷疑，就由渠填寫，那時燈光昏暗，渠
        看到富邦銀行就以為是辛○○的支票，沒有注意發票人是中友公司云云（見
        本院更二審卷九十二年二月十二日審理筆錄，第三、四頁），惟被告己○○
        於本院調查中供稱：「（問附表編號一所示票號ＡＮ0000000號支票
        係何人拿出來的？（提示並告以要旨）票號ＡＮ0000000號是丙○○
        拿出來的，丙○○再交給證人辛○○，證人辛○○再交給我的，當時包廂很
        暗，我只有看到支票係多少錢，但我就沒有看是屬於那一家銀行的支票（見
        本院九十二年六月十九日訊問筆錄），前者稱伊看到富邦銀行就以為是辛○○的支票，後者稱沒有看是屬於那一家銀行的支票，所供先後不一，真實性
        容堪質疑。何況被告明知辛○○已無自己支票使用，所交付支付消費款項之
        支票非辛○○所有，亦據證人辛○○於本院調查中證稱：我本來是在台北市
        ○○街開電訊行，當時是在八十五、八十六年間開店的，只有開半年就結束
        營業了，我自已在開立通訊行的時候，我自已也有申辦使用富邦銀行的支票
        ，是到那一家的分行申辦支票我已忘記了，我只有領過一本支票簿，是在八
        十五年、八十六年間使用富邦銀行的支票，當時被告己○○也有向我借過一
        次支票，因票據被跳票，所以就沒有再使用過支票（見本院九十二年六月十
        九日訊問筆錄），又明確證稱：當時我的支票已經沒有再請領新的支票繼續
        使用，被告己○○他應該知道這件事情，且被告己○○邀我們去喝酒的時候
        ，他就知道支票是我朋友丙○○的等語（見本院九十二年七月十七日訊問筆
        錄），益見被告所辯伊看到富邦銀行就以為是辛○○的支票云云，顯屬虛言
        不實。
（四）共犯關係認定：
      關於附表編號一所示票面金額六萬元票號ＡＮ0000000號支票，係中友
      公司於民國八十六年三月十日失竊之物，其上已蓋妥發票人印文；金額、日期
      則空白，被告己○○與辛○○（綽號「柱子」）、丙○○等多人，前往台北市
      ○○○路一段六三之一號六樓丁○○○○○○消費，結帳時，於詢得消費金額
      後，由丙○○當場在該支票上偽造新台幣（下同）六萬元、票載日期為同年七
      月一日後，交由綽號「柱子」之辛○○，辛○○明知係來路不知之贓物仍予收
      受，再轉交己○○，己○○亦明知綽號「柱子」之辛○○自丙○○取得之支票
      ，係來路不知之贓物，竟仍予收受持以行使交付給丁○○○○○○經理甲○○
      ，用以支付消費金額。而附表編號二所示票面金額四萬一千元票號ＡＮ000
      0000號之支票，亦係中友公司於民國八十六年三月十日失竊之物，其上已
      蓋妥發票人印文；金額、日期則空白，被告己○○與綽號「柱子」之辛○○、
      丙○○等人再行前往上址消費，丙○○因事先行離開，將該支票交給辛○○，
      辛○○明知係來路不知之贓物仍予收受放在黑色皮包內，結帳時自黑色皮包內
      取出交給己○○，己○○亦明知綽號「柱子」之辛○○自丙○○取得，由綽號
      「柱子」之辛○○所交付如附表編號二之支票，係來路不知之贓物，竟仍予收
      受，於詢得消費金額後，由己○○親自在該支票上填載票面金額四萬一千元、
      發票日為八十六年六月二十五日而偽造之，再持以行使交付予甲○○支付消費
      款項，均見前述，足見被告己○○與辛○○、丙○○共同基於偽造有價證券之
      犯意聯絡，並意圖供行使    之用，先後由丙○○、被告己○○在該支票上填
      載票面金額、發票日而偽造之再持以行使交付，被告與辛○○、丙○○二人間
      ，就偽造有價證券之犯行，有犯意聯絡與行為分擔，為共同正犯，至為明顯。
（五）綜上所述，被告前開所辯，無非圖卸罪責之詞，不足採信，本件事證明確，其
      犯行，俱堪認定。
三、論罪：
    核被告所為，係犯刑法第三百四十九條第一項之收受贓物罪、第二百零一條第一
    項之偽造有價證券罪。其偽造有價證券後，進而行使，行使之低度行為應為偽造
    之高度行為所吸收，不另論罪。又行使偽造有價證券，本含有詐欺性質，其既係
    為取得票面價值之對價（與消費金額同），亦不另論詐欺罪。被告與辛○○、丙○○二人間，就偽造有價證券之犯行，有犯意聯絡與行為分擔，為共同正犯。公
    訴意旨漏未論及共犯之適用，尚有未洽。被告先後二次收受贓物及偽造有價證券
    犯行，均時間緊接，犯罪構成要件相同，顯係基於概括犯意反覆為之，各應依連
    續犯之規定論以一罪，並加重其刑。所犯收受贓物與偽造有價證券罪間，有方法
    結果之牽連關係，為裁判上一罪，應從一重之偽造有價證券罪處斷。
四、撤銷改判理由及科刑審酌事項：
    原審以被告犯罪事證明確，予以論罪科刑，固非無見。惟查：
（一）被告與辛○○、丙○○二人間，就偽造有價證券之犯行，有犯意聯絡與行為分
      擔，為共同正犯。
（二）附表編號（一）支票係由丙○○將如附表編號一未載金額、發票日期之支票乙
      紙（其上已蓋妥發票人印文）當場在該支票上偽造新台幣（下同）六萬元、票
      載日期為同年七月一日後，交由綽號「柱子」之辛○○，再轉由己○○收受持
      以行使交付給丁○○○○○○經理甲○○，用以支付消費金額。原審認由「柱
      子」當場在該支票上偽造新台幣（下同）六萬元、票載日期為同年七月一日後
      ，由己○○持以行使交付給甲○○支付消費金額，事實認定，不無違誤。
    被告上訴意旨否認全部犯罪，雖無理由，惟原判決既有上開可議，即屬不能維持
    ，應由本院將之撤銷改判，爰審酌被告素行、犯罪之動機、目的、手段、所為足
    以嚴重擾亂社會金融秩序，惟偽造支票所簽發金額僅六萬元及四萬一千元，損害
    尚屬非鉅，及其犯罪後之態度等一切情狀，量處如主文第二項所示之刑，以示懲
    儆。
五、沒收：
    至附表編號（一）、（二）所示偽造之支票貳紙，雖未扣案，然無證據證明已滅
    失不存在，依刑法第二百零五條規定，不問屬於犯人與否，仍應宣告沒收之。
六、適用法律：
據上論斷，應依刑事訴訟法第三百六十九條第一項前段、第三百六十四條、第二百九
十九條第一項前段，刑法第二十八條、第五十六條、第二百零一條第一項、第三百四
十九條第一項、第五十五條、第二百零五條，罰金罰鍰提高標準條例第一條前段，判
決如主文。
本案經檢察官鄭龍照到庭執行職務。
中    華    民    國    九十二    年    九       月     三十           日
                              臺灣高等法院刑事第十庭
                                  審判長法  官  溫  耀  源
                                        法  官  何  菁  莪
                                        法  官  邱  同  印
右正本證明與原本無異。
如不服本判決，應於收受送達後十日內向本院提出上訴書狀，其未敘述上訴之理由者
並得於提起上訴後十日內向本院補提理由書（均須按他造當事人之人數附繕本）。
                                        書記官  莊  昭  樹
中      華      民      國    九十二    年      九      月     三十     日
附錄：本判決論罪科刑法條全文
刑法第二百零一條
意圖供行使之用，而偽造、變造公債票、公司股票或其他有價證券者，處三年以上十
年以下有期徒刑，得併科三千元以下罰金。
行使偽造、變造之公債票、公司股票或其他有價證券，或意圖供行使之用，而收集或
交付於人者，處一年以上七年以下有期徒刑，得併科三千元以下罰金。
第三百四十九條
收受贓物者，處三年以下有期徒刑、拘役或五百元以下罰金。
搬運、寄藏、故買贓物或為牙保者，處五年以下有期徒刑、拘役或科或併科一千元以
下罰金。
因贓物變得之財物，以贓物論。
附表：
┌──┬─────┬───┬─────────┬───────┬────┐
│編號│票號      │發票日│票面金額（新臺幣）│發票人        │付款銀行│
├──┼─────┼───┼─────────┼───────┼────┤
│ 一 │AN0000000 │6.│        四萬一千元│中友貨櫃運輸  │富邦銀行│
├──┼─────┼───┼─────────┤股份有限公司  │仁愛分行│
│ 二 │AN0000000 │7.1.│            六萬元│負責人：王國青│        │
└──┴─────┴───┴─────────┴───────┴────┘


司法院資訊處製作；財團法人民間司法改革基金會備份。
